【裁判字號】    99,事聲,46
【裁判日期】    990623
【裁判案由】    聲明異議（消債）
【裁判全文】
臺灣嘉義地方法院民事裁定              99年度事聲字第46號
異  議  人
即債權人    遠東國際商業銀行股份有限公司
法定代理人  甲○○
債  務  人  乙○○
上列異議人因與債務人間聲請更生事件，對於民國99年5 月21日
本院司法事務官97年度執消債更字第21號裁定提出異議，本院裁
定如下：
    主  文
異議駁回。
    理  由
一、按關於更生或清算之程序，除本條例別有規定外，準用民事
    訴訟法之規定，消費者債務清理條例第15條定有明文。復按
    當事人對於司法事務官處理事件所為之終局處分，得於處分
    送達後10日之不變期間內，以書狀向司法事務官提出異議。
    司法事務官認前項異議有理由時，應另為適當之處分；認異
    議為無理由者，應送請法院裁定之。法院認第一項之異議為
    有理由時，應為適當之裁定；認異議為無理由者，應以裁定
    駁回之，民事訴訟法第240 條之4 第1 至3 項亦定有明文。
    查本件本院司法事務官97年度執消債更字第21號認可債務人
    更生方案裁定於民國99年5 月25日送達異議人，異議人於99
    年6 月1 日提出異議，是本院自應依法就司法事務官所為之
    處分，審究異議人之異議有無理由，合先敘明。
二、異議意旨略以：依本件認可更生方案，意謂原裁定係將債務
    人原經法院扣薪169,035 元發還債務人，再由債務人按月自
    每月收入提出13,000元加上前開發還之扣押款提出1,760 元
    ，合計每月償還14,760元。惟依常理，以目前債務人負欠鉅
    額債務下，若突然領回該169,035 元，勢必重蹈覆轍，先將
    該款項花用，屆時債務人若將該款項用盡，以債務人之收入
    扣除其必要支出，僅剩13,000元，而每月仍須攤還14,760元
    ，讓債務人原本捉襟見肘之狀況加劇，終至喪失其還款意願
    ，置更生方案於不顧，致債權人遭受不利益。是債務人之更
    生方案應以每一個月為一期，共分96期，每期清償13,000元
    ，另第一期再增加清償169,035 元，如此可以避免債務人任
    意毀諾，置更生方案於不顧，對債權人始稱公允。為此依法
    提起異議，請求廢棄認可之更生方案等語。
三、按「為使負債務之消費者得依本條例所定程序清理其債務，
    以調整其與債權人及其他利害關係人之權利義務關係，保障
    債權人之公平受償，謀求消費者經濟生活之更生及社會經濟
    之健全發展，特制定本條例。」、「債務人有薪資、執行業
    務所得或其他固定收入，法院認更生方案之條件公允者，得
    不經債權人會議可決，逕依債務人之聲請或依職權以裁定認
    可更生方案。」、「法院為認可之裁定時，因更生方案履行
    之必要，對於債務人在未依更生條件全部履行完畢前之生活
    程度，得為相當之限制，消費者債務清理條例第1 條、第64
    條第1 項、第62條第2 項分別定有明文。申言之，消費者債
    務清理條例之目的，除保障債權人集團性滿足之最大化及公
    平化外，並為賦與債務人重建復甦其經濟生活之機會，故消
    費者債務清理程序制度之構築首需強調生活再建及破綻預防
    ，提高債務人工作意願並改善其生活習慣，使能重新出發，
    從而保障其生存權，並促進其義務遂行能力，儘可能永續性
    回復信用。是若還款額度逾越所能負擔之極限過大，債務人
    勢必無以清償，終至喪失其還債之意願，則債權人則因實際
    受償的金額降低，反蒙受實際不利益。是因而更生方案是否
    合理、可行，應視債務人財產狀況（含現有資力與將來收入
    來源）、清償能力及經濟信用等評估，及考量債權人之受償
    額度，予以客觀判斷。經查：本件更生方案以每一個月為一
    期，共分96期，每期以債務人每月收入35,000元扣除其必要
    支出21,422元所剩13,578元中之13,000元，加上以前經本院
    扣押之薪資169,035 元分96期平均攤還1,760 元，合計每期
    清償14,760元，總清償金額為1,416,960 元，達負欠債務總
    額之45.3﹪，足認債務人以勉力提出還款方案，確有履行更
    生方案之誠意。異議人雖以前開理由提起異議，惟消費者債
    務清理務清理條例之目的，除保障債權人集團性滿足之最大
    化及公平化外，並為賦與債務人重建復甦其經濟生活之機會
    ，使消費者再建生活，改善其生活習慣並提高債務人工作意
    願，使能重新出發，已如前述。是將前開經扣押之薪資發還
    債務人，使其重新學習如何運用金錢，亦有助於重建其價值
    觀、改善其生活習慣而達到消費者債務清理條例之立法目的
    ；況於更生方案經裁定認可確定後，債務人若未依更生條件
    履行者，債權人亦得以之為執行名義，聲請對債務人為強制
    執行，對於債權人亦無不利。債務人提出之本件更生方案尚
    屬公允、適當且可行。
四、綜上，本件債務人有薪資固定收入，所提更生方案條件公允
    ，且亦無同條例第63條、第64條第2 項所定不應認可之消極
    事由存在，揆諸消費者債務清理條例之立法目的，為保障債
    權人公平受償，並謀求消費者經濟生活之更生，則本件更生
    方案自應予認可。本院司法事務官裁定認可本件更生方案並
    依消費者債務清理條例第62條第2 項之規定，在債務人未依
    更生條件全部履行完畢前之生活程度，裁定為相當之限制，
    於法並無違誤，異議意旨指摘原裁定不當，求予廢棄，為無
    理由，應予駁回。
中    華    民    國    99    年    6     月    23    日
                  民事第一庭  法  官  林望民
上為正本係照原本作成
如不服本裁定，應於裁定送達後10日內，以書狀向本院提出抗告
，並繳納抗告費新臺幣1,000元
中    華    民    國    99    年    6     月    23    日
                              書記官  吳明蓉

司法院資訊處製作；財團法人民間司法改革基金會備份。
